臺灣橋頭地方法院民事裁定
110年度消債清字第118號
聲　請　人　
即債務人　　林美杏即林子紜
　　　　　　　　　　00000000000000000000000000000000000
00000000000000000000000000000000000000000000000000000000
00000000000000000000000000000000000000000000000000
上列當事人因消費者債務清理事件聲請清算，本院裁定如下：
    主  文
聲請人林美杏即林子紜自民國一百一十一年二月十八日下午四時
起開始清算程序。
命司法事務官進行本件清算程序。
    理  由
一、聲請意旨略以：聲請人即債務人林美杏即林子紜前向金融機
    構辦理消費借貸、信用卡契約等，致積欠無擔保債務計新臺
    幣（下同）6,801,019元，因無法清償債務，於民國95年4月
    間曾依中華民國銀行公會會員辦理消費金融案件無擔保債務
    協商機制請求共同協商債務方案，而向當時最大債權銀行安
    泰商業銀行股份有限公司（下稱安泰銀行）申請協商，而與
    各債權銀行達成分期還款協議，同意自95年6月起分80期，
    於每月10日繳款46,906元，以各債權銀行債權金額比例清償
    各項債務至全部清償為止，惟聲請人當時收入扣除必要支出
    後無法支應上開協商款遂毀諾，實乃不可歸責於聲請人之事
    由所致；因聲請人有不能清償債務或有不能清償之虞，復未
    經法院裁定開始更生程序或宣告破產，爰依法聲請准予裁定
    清算等語。
二、按「債務人不能清償債務或有不能清償之虞者，得依本條例
    所定更生或清算程序，清理其債務。」、「債務人對於金融
    機構負債務者，在聲請更生或清算前，應向最大債權金融機
    構請求協商債務清償方案，或向其住、居所地之法院或鄉、
    鎮、市、區調解委員會聲請債務清理之調解；且協商或調解
    成立者，債務人不得聲請更生或清算。但因不可歸責於己之
    事由，致履行有困難者，不在此限。」消費者債務清理條例
    第 3條、第151 條第7 項分別定有明文。所謂「不可歸責於
    己之事由」，原則上係指客觀上聲請人有收支狀況之變動，
    諸如物價上漲、家屬患病等導致支出增加，或因意外、病痛
    無法工作、僱用之公司倒閉或裁員、減薪等以致收入減少等
    情；又縱使財產及收支狀況無甚變動，但因協商時居於劣勢
    ，未能實質協議，僅為爭取利息減少及分期清償之些許優惠
    ，勉予允諾，惟其財產及收入客觀上存有難以如期履行之情
    形，亦應認該當。債務人雖因不可歸責之原因致不能履行協
    商條件，仍應符合「不能清償或有不能清償之虞」法定要件
    ，亦即應綜合債務人之財產、信用、收支與其所負全部債務
    等狀況，評估其是否仍有償債能力，或即使仍得勉力清償，
    但是否因年紀已長、身罹疾患、工作條件不佳或其他相類似
    之因素，可預期足以影響日後基本生活之維持，而有不能清
    償之虞等情，為其判斷之準據。
三、經查：
  ㈠聲請人前向各金融機構辦理消費借貸、信用卡契約等，致現
    至少積欠無擔保債務6,801,019元，前即因無法清償債務，
    依中華民國銀行公會會員辦理消費金融案件無擔保債務協商
    機制請求共同協商債務方案，向最大債權金融機構安泰銀行
    申請協商，而與各債權銀行達成最終分期還款協議，同意自
    95年6月起分80期，於每月10日繳款46,906元，依各債權銀
    行債權金額比例清償各項債務至全部清償為止，聲請人僅繳
    納至95年10月即毀諾等情，有債權人清冊、財團法人金融聯
    合徵信中心前置協商專用債權人清冊、信用報告、110年12
    月8日國泰世華商業銀行股份限公司陳報狀等件在卷可稽，
    經核聲請人於95年10月毀諾時之勞工保險投保薪資為18,300
    元，有勞工保險被保險人投保資料表可稽，另聲請人當時個
    人必要生活費，依消債條例第64條之2第1項規定計算，衛福
    部社會司所公告高雄市95年度最低生活費標準10,072元之1.
    2倍為12,086元，是以聲請人當時勞工保險投保薪資18,300
    元，扣除個人必要生活費12,086元後僅餘6,214元，顯無法
    負擔每月46,906元之還款金額，難以期待聲請人依約履行，
    應屬不可歸責於聲請人之事由致不能履約，並無違常，是聲
    請人主張其於與債權銀行達成前開協商結論後，已因不可歸
    責於己之事由致履行顯有重大困難，尚屬可信。
  ㈡聲請人自陳現擔任清潔臨時工，每月收入約12,000元，依雇
    主出具工作證明書所示，每月收入為12,000元，而其名下僅
    南山人壽保險解約金65,640元、三商美邦人壽保險解約金34
    ,903元，108、109年度皆未有申報所得，現未投保勞工保險
    等情，有財產及收入狀況說明書、勞工保險被保險人投保資
    料表、綜合所得稅各類所得資料清單暨國稅局財產歸屬資料
    清單、110年9月15日補正狀所附工作證明書、南山人壽保險
    股份有限公司10年10月20日南壽保單字第C3071號函、三商
    美邦人壽保險股份有限公司110年11月2日三法字第01546號
    函附卷可稽。則查無聲請人有其他收入來源，佐以聲請人未
    有所得紀錄，現未投保勞工保險，並提出工作證明書為證，
    則以聲請人主張之收入來源，應全非虛罔，是以12,000元作
    為核算其現在償債能力之基礎，應能反映真實收入狀況。
  ㈢至聲請人個人日常生活必要費用部分，審酌聲請人負債之現
    況，基於社會經濟活動之互賴及誠信，該日常生活所需費用
    ，自應節制開支，不得有超越一般人最低生活標準之享受，
    否則反失衡平，本院依消債條例第64條之2第1項，參酌衛福
    部社會司所公告歷年最低生活費標準，111年度高雄市最低
    生活費標準14,419元之1.2倍為17,303元，則聲請人每月最
    低生活費除有特殊情形並有證據證明者外，自宜以此為度，
    始得認係必要支出。聲請人主張每月個人必要生活費為11,4
    76元，尚低於上開標準17,303元，應認可採。
  ㈣綜上所述，以聲請人現每月之收入12,000元為其償債能力基
    準，扣除其每月個人必要生活費11,476元後僅餘524元，而
    聲請人目前負債總額為6,801,019元，扣除保險解約金100,5
    43元後，債務餘額為6,700,476元，以上開餘額按月攤還結
    果，約百年餘期間始能清償完畢，堪認聲請人確有不能清償
    債務或有不能清償之虞之情事。從而，聲請人主張已不能清
    償債務，聲請本院准予清算，依所舉事證及本院調查結果，
    即無不合。
四、末按「法院開始清算程序之裁定，應載明其年、月、日、時
    ，並即時發生效力。」、「法院裁定開始更生或清算程序後
    ，得命司法事務官進行更生或清算程序，必要時得選任律師
    、會計師或其他適當之自然人或法人一人為監督人或管理人
    。」，消費者債務清理條例第83條第1項、第16條第1項分別
    定有明文。本件聲請人其目前收入及財產狀況，不能履行債
    務，未償之債務亦屬不能清償，有如上述。從而，聲請人聲
    請清算，洵屬有據，應予准許，爰命司法事務官進行本件清
    算程序。
五、依消費者債務清理條例第11條第1項、第83條第1項、第16條
    第1項，裁定如主文。
中　　華　　民　　國　　111 　年　　2 　　月　　18　　日
              　　        民事庭　法　官　薛博仁
以上正本係照原本作成。
本裁定已於111年2月18日下午4時公告。
本裁定不得抗告。
中　　華　　民　　國　　111 　年　　2 　　月　　18　　日
  　                              書記官　郭南宏